【裁判字號】    97,訴,11
【裁判日期】    970205
【裁判案由】    毒品危害防制條例
【裁判全文】
臺灣臺東地方法院刑事判決                97年度訴字第11號
公  訴  人  臺灣臺東地方法院檢察署檢察官
被      告  乙○○
                    （另案在臺灣臺東監獄執行中）
上列被告因違反毒品危害防制條例等案件，經檢察官提起公訴（
96年度毒偵字第529號、第530號），本院行簡式審判程序，判決
如下：
    主  文
乙○○施用第一級毒品，共貳罪，均為累犯，各處有期徒刑拾月
，扣案之第一級毒品海洛因壹罐及參小包（不含包裝罐及包裝袋
，驗餘淨重合計柒點柒伍公克）均沒收銷燬之，包裹上開第一級
毒品海洛因之包裝罐壹個及包裝袋參只、注射針筒伍支、空夾鏈
袋伍拾玖只、塑膠小鏟肆支均沒收；又施用第二級毒品，共貳罪
，均為累犯，各處有期徒刑柒月，扣案之第二級毒品甲基安非他
命參小包（驗餘含袋毛重合計零點玖壹參壹公克）均沒收銷燬之
，玻璃吸食器壹支、塑膠小鏟肆支均沒收。應執行有期徒刑貳年
陸月，扣案之第一級毒品海洛因壹罐及參小包（不含包裝罐及包
裝袋，驗餘淨重合計柒點柒伍公克）、第二級毒品甲基安非他命
參小包（驗餘含袋毛重合計零點玖壹參壹公克）均沒收銷燬之，
包裹上開第一級毒品海洛因之包裝罐壹個及包裝袋參只、注射針
筒伍支、空夾鏈袋伍拾玖只、玻璃吸食器壹支、塑膠小鏟肆支均
沒收。
    事  實
一、乙○○前於民國90年間因施用毒品案件，經本院以90年度毒
    聲字第 159號裁定執行強制戒治後，於91年2月7日停止戒治
    付保護管束釋放，至同年 4月23日保護管束期滿執行完畢，
    經臺灣臺東地方法院檢察署檢察官以91年度戒毒偵字第19號
    案件為不起訴處分確定。復因施用第一級毒品與第二級毒品
    、竊盜及偽證等案件，經本院分別以93年度訴字第18號、同
    年度易字第276號及94年度訴字第100號判處有期徒刑8月、5
    月、10月及4月，應執行有期徒刑 2年確定，並於95年7月18
    日縮刑期滿執行完畢在案。猶不知悔改，分別基於施用第二
    級毒品甲基安非他命（起訴書誤載為安非他命）與第一級毒
    品海洛因之犯意，先於96年 4月27日晚上6、7時許，在臺東
    縣臺東市中華大橋下通往琵琶湖之道路旁，將甲基安非他命
    放置在玻璃吸食器內，再以火燒烤吸食煙氣之方式，施用甲
    基安非他命 1次後，另於同年月28日上午10時許，在同市海
    濱公園公共廁所內，將海洛因及葡萄糖粉放入夾鏈袋內加水
    混合稀釋後，再用針筒抽取注射之方式，施用海洛因 1次。
    嗣於同年6月5日深夜11、12時許，在同縣池上鄉○○村○○
    ○路205之1號居處內（起訴書誤載為96年6月6日上午 9時許
    ，在同縣臺東市○○街113號13樓之7），將甲基安非他命放
    入玻璃吸食器內，再用火燒烤吸食煙氣之方式，施用甲基安
    非他命 1次後，另於同年月6日上午9時許，在同縣臺東市○
    ○街113號13樓之7處，復將海洛因及葡萄糖粉放入夾鏈袋內
    加水混合後，再以針筒抽取注射之方式，施用海洛因 1次。
    迨於96年6月6日上午11時15分許，為警在同市○○街113號1
    3樓之7處查獲，並當場扣得海洛因1罐及3小包（不含包裝罐
    及包裝袋，驗餘淨重合計 7.75公克）、甲基安非他命3小包
    （驗餘含袋毛重合計0.9131公克），其所有供施用海洛因所
    用之包裹上開海洛因包裝罐1個及包裝袋3只（總重合計7.46
    公克）、注射針筒5支、空夾鏈袋4只，其所有預備施用海洛
    因所用之空夾鏈袋55只，其所有供施用甲基安非他命所用之
    玻璃吸食器 1支及其所有供分裝、施用海洛因與甲基安非他
    命所用之塑膠小鏟4支。
二、案經內政部警政署鐵路警察局第四警務段及臺東縣警察局成
    功分局分別報請臺灣臺東地方法院檢察署檢察官偵查起訴。
    理  由
一、本案被告乙○○所犯係死刑、無期徒刑、最輕本刑為 3年以
    上有期徒刑以外之罪，亦非高等法院管轄之第一審案件，而
    被告於本院行準備程序中就被訴事實為有罪之陳述，經告知
    簡式審判程序之旨，並聽取公訴人及被告意見後，本院合議
    庭依刑事訴訟法第273條之1第 1項規定，裁定由受命法官獨
    任進行簡式審判程序，合先敘明。
二、上揭犯罪事實，業據被告乙○○於本院審理中坦白承認，且
    被告先後於96年 4月29日下午5時許、同年6月6日下午1時許
    ，為警所採集之尿液（尿液檢體編號各為0000-0000號、E-0
    22號）經分別送鑑驗結果，均呈現海洛因代謝物嗎啡及甲基
    安非他命之陽性反應，有慈濟大學濫用藥物檢驗中心檢驗總
    表 2紙、鐵路警察局第四警務段偵辦毒品案件代號與真實姓
    名對照表及臺東縣警察局成功分局毒品索取代碼表各 1紙附
    卷可稽（參鐵四警刑字第2188號卷頁3-5、96毒偵字第529號
    卷頁24-25），而扣案之白色粉末 1罐及3小包（不含包裝罐
    及包裝袋，驗餘淨重合計7.75公克），經送鑑定結果，均含
    有海洛因之成分，有法務部調查局96年7月2日調科壹字第09
    623054320號鑑定書影本 1份在卷可查（參96毒偵字第529號
    卷頁12，正本附在本院96訴字第 126號本院卷頁61），又不
    明晶體 3小包（驗餘含袋毛重合計0.9131公克），另送鑑定
    結果，均含有甲基安非他命之成分，則有慈濟大學濫用藥物
    檢驗中心96年7月12日慈大藥字第96071202號鑑定書1份存卷
    足憑（參本院96訴字第 126號本院卷頁62），並有卷附之臺
    東縣警察局成功分局搜索筆錄、扣押物品目錄各 1份及查獲
    現場照片16張可參（參成警偵刑字第35806號卷頁6-10、14-
    21），復有注射針筒5支、空夾鏈袋59只、玻璃吸食器1支及
    塑膠小鏟 4支扣案可資佐證，足認被告自白與事實相符，本
    案事證明確，其施用毒品之犯行洵堪認定。再毒品危害防制
    條例於92年7月9日修正公布，自93年1月9日施行，其中第20
    條、第23條將施用毒品之刑事處遇程序，區分為「初犯」及
    「5年內再犯」、「5年後再犯」。依其立法理由之說明：「
    初犯」，經觀察、勒戒或強制戒治後，應為不起訴處分或不
    付審理之裁定；經觀察、勒戒或強制戒治執行完畢釋放後，
    「5 年內再犯」者，因其再犯率甚高，原實施之觀察、勒戒
    及強制戒治既已無法收其實效，爰依法追訴或裁定交付審理
    。至於經觀察、勒戒或強制戒治執行完畢釋放後，「5 年後
    再犯」者，前所實施之觀察、勒戒或強制戒治已足以遮斷其
    施用毒品之毒癮，為期自新及協助其斷除毒癮，仍適用「初
    犯」規定，先經觀察、勒戒或強制戒治之程序。從而依修正
    後之規定，僅限於「初犯」及「5 年後再犯」二種情形，始
    應先經觀察、勒戒或強制戒治程序。倘被告於 5年內已再犯
    ，經依法追訴處罰，縱其第三次（或第三次以上）再度施用
    毒品之時間，在初犯經觀察、勒戒或強制戒治執行完畢釋放
    5年以後，已不合於「5 年後再犯」之規定，且因已於「5年
    內再犯」，顯見其再犯率甚高，原實施觀察、勒戒或強制戒
    治，已無法收其實效，即應依同條例第10條處罰，此有最高
    法院95年度第 7次刑事庭會議決議意旨可資參照。查被告前
    於90年間因施用毒品案件，經本院裁定送強制戒治後，於91
    年2月7日停止戒治付保護管束釋放，至同年 4月23日保護管
    束期滿執行完畢，復因施用第一級毒品與第二級毒品案件，
    經本院以93年度訴字第18號判處有期徒刑8月、5月確定，並
    於95年 7月18日縮刑期滿執行完畢等情，有臺灣高等法院被
    告前案紀錄表 1份存卷可按，是被告雖係於強制戒治執行完
    畢釋放，5 年後再犯本案施用毒品之罪，惟參諸前開說明，
    已無再經觀察、勒戒及強制戒治之必要，自應依法逕予追訴
    處罰。
三、論罪與量刑：
  (一)按海洛因及甲基安非他命分別為毒品危害防制條例第2條第2
    項第1款、第2款所明定之第一級毒品及第二級毒品。核被告
    施用海洛因之行為，係犯毒品危害防制條例第10條第 1項之
    施用第一級毒品罪，其施用甲基安非他命之行為，係犯同條
    例第10條第 2項之施用第二級毒品罪。被告持有海洛因及甲
    基安非他命嗣進而施用之，其持有之低度行為應分別為施用
    之高度行為所吸收，均不另論罪。又被告係於96年 4月27日
    施用甲基安非他命後，再於同年6月5日以同一方式施用甲基
    安非他命，另於同年 4月28日施用海洛因後，復於同年6月6
    日施用海洛因，其前開施用甲基安非他命與海洛因之犯行，
    侵害法益固分屬同一，手段亦各自相同，然前後犯行分別相
    距達 1個月餘之久，時間上顯非緊密，足徵上揭分別施用甲
    基安非他命及海洛因各 2次之犯行，均非出於單一反覆、延
    續施用犯意之集合犯，況集合犯係指立法者所制定之犯罪構
    成要件中，本即預定有數個同種類行為而反覆實行之犯罪而
    言，故是否合致集合犯之判斷，客觀上自應斟酌法律規範之
    本來意涵、實現該犯罪目的之必要手段、社會生活經驗中該
    犯罪必然反覆實行之常態及社會通念等，主觀上則視其反覆
    實施之行為是否出於行為人之一個犯意，並秉持刑罰公平原
    則，加以判斷之，稽以行為人施用毒品之原因不一而足，其
    多次施用毒品之行為，未必皆出於行為人之單一犯意決定，
    且觀諸毒品危害防制條例第10條第1項、第2項施用毒品罪之
    構成要件文義衡之，實無從認定立法者本即預定該犯罪之本
    質，必有數個同種類行為而反覆實行之集合犯行，故上開施
    用毒品罪，應非集合犯之罪；又被告分別施用甲基安非他命
    及海洛因各 2次之犯行，既非自始基於單一決意所為，時間
    上亦難認有密接性已如上述，而各次施用毒品之行為，均係
    為滿足各該次之毒癮，於滿足毒癮後，該次行為即已完成，
    益徵各次均為分別起意之行為，各具獨立性，其前後次施用
    毒品行為間，自無密切不可分之關係，應各自獨立構成同一
    施用毒品罪責，顯不合接續犯之構成要件，是被告所犯上開
    4 罪間，犯意均係各別，施用第一級毒品與施用第二級毒品
    之罪名亦屬有間，行為互殊，均應予分論併罰，公訴人認被
    告多次施用第一級毒品及第二級毒品之犯行，分別具有包括
    一罪之關係，容有未合。
  (二)再被告有如事實欄所載之論罪科刑及執行情形，有卷附臺灣
    高等法院被告前案紀錄表 1份可考，其受有期徒刑之執行完
    畢後，5 年以內故意再犯本案法定刑為有期徒刑之罪，均為
    累犯，應各依法加重其刑。爰審酌被告正值壯年，不思尋求
    正當之身心發展，前已因施用毒品經強制戒治執行完畢，猶
    不知警惕，未見其斷絕毒癮而一再施用，顯見其自制力薄弱
    ，且未衷心悛悔，漠視法令禁制與刑罰處遇，素行可謂不良
    ，又施用毒品，非但足以導致個人之精神障礙、性格異常，
    甚至造成生命危險，而戕害一己之身心健康，其對社會治安
    所可能衍生之危害程度非微，惟念及其施用毒品之動機及目
    的僅在求一己快感，戕害己身，於他人之法益尚未生實際侵
    害，且犯後坦承犯行，態度尚稱良好及其生活狀況、智識程
    度等一切情狀，各量處如主文所示之刑，並定其應執行之刑
    。另被告所犯上開罪名之犯罪時間均非於96年 4月24日之前
    ，核與中華民國96年罪犯減刑條例所定得減刑之情形不符，
    是本案即無同條例減刑規定之適用，附此指明。
  (三)扣案之海洛因1罐及3小包（不含包裝罐及包裝袋，驗餘淨重
    合計7.75公克）、甲基安非他命 3小包（驗餘含袋毛重合計
    0.9131公克），分別為第一級毒品、第二級毒品之違禁物，
    均應依毒品危害防制條例第18條第 1項前段沒收銷燬之。另
    包裹前開甲基安非他命之包裝袋 3只，雖係用於包裹毒品，
    防止其裸露、逸出及受潮，便於攜帶施用，惟慈濟大學濫用
    藥物檢驗中心鑑定時，既未將上開包裝袋與甲基安非他命分
    別秤重，有前揭卷附鑑定書 1紙可憑，顯見其與該扣案之甲
    基安非他命具有不可析離之關係，自應一併沒收銷燬之。至
    前開甲基安非他命送鑑定時，經鑑定機關另取合計0.0162公
    克鑑驗用罄，此部分業已滅失，爰不予宣告沒收銷燬。又包
    裹上開海洛因之包裝罐1個及包裝袋3只（總重合計7.46公克
    ），亦係用於包裹毒品，防止其裸露、逸出及受潮，便於攜
    帶施用，而法務部調查局鑑定時，業已將前揭包裝罐及包裝
    袋分別與海洛因秤重，有上揭鑑定書 1紙存卷可參，足認前
    開包裝罐及包裝袋與該扣案之海洛因並無不可析離之關係，
    而注射針筒5支及空夾鏈袋4只均係供被告施用海洛因所用之
    物，空夾鏈袋55只為其預備施用海洛因所用之物，玻璃吸食
    器1支係供其施用甲基安非他命所用之物，而塑膠小鏟4支則
    係供其分裝、施用海洛因及甲基安非他命所用之物，且前揭
    物品均為被告所有等情，業據其供承在卷，又此等物品本質
    上尚可供其他用途使用，客觀上難認係專供施用毒品之器具
    ，自應依刑法第38條第1項第2款宣告沒收。至扣案之手提包
    1 只，被告雖自承為其所有，然乏積極證據證明係供前揭犯
    罪之用，且非違禁物，爰不為沒收之諭知，併予陳明。
據上論斷，應依刑事訴訟法第 273條之1第1項、第299條第1項前
段，毒品危害防制條例第 10條第1項、第2項、第18條第1項前段
，刑法第11條、第47條第1項、第38條第1項第2款、第51條第5款
，判決如主文。
本案經檢察官甲○○到庭執行職務
中    華    民    國    97    年    2     月    5     日
                  刑事第四庭  法  官  劉正偉
以上正本證明與原本無異。
如不服本判決應於收受本判決後10日內向本院提出上訴書狀；上
訴書狀應敘述具體理由。未敘述上訴理由者，應於上訴期間屆滿
後20日內向本院補提理由書狀（均須按他造當事人之人數附繕本
）。「切勿逕送上級法院」。
                              書記官  王希文
中    華    民    國    97    年    2     月    5     日
附錄論罪科刑法條全文：
毒品危害防制條例第10條


司法院資訊處製作；財團法人民間司法改革基金會備份。
